【裁判字號】    98,再,22
【裁判日期】    980521
【裁判案由】    再審之訴
【裁判全文】
臺灣臺中地方法院民事判決  98年度再字第22號
再審原告    甲○○
再審原告    乙○○
                        2
再審被告    丙○○
上列當事人間請求給付押租金事件，再審原告對於民國97年11
月19日本院97年度司促字第41999號確定支付命令提起再審之訴
，本院判決如下：
    主    文
再審之訴駁回。
再審訴訟費用由再審原告負擔。
    事實及理由
一、再審原告主張：
（一）再審被告前與再審原告於民國95年6月21日就坐落於台中
      縣大雅鄉○○路○段121號、121號後面房屋及上開建物所
      在基地訂立租賃契約 (下稱系爭租賃契約)，約定租期即
      96年6月30日屆滿再審被告返還租賃標的時，再審原告應
      共同將押租金新台幣 (下同)10 萬元正返還再審被告，詎
      再審原告屆期未返還押租金，而聲請本院核發97年度司促
      字第41999號支付命令，再審原告於97年11月間某日收受
      系爭本院97年度司促字第41999號支付命令，初不以為意
      ，因認返還押租金10萬元之人應為訴外人朱祐宗，直至98
      年5月1日接獲本院民執行處98年度執字第29695號執行命
      令，始知事態嚴重。查，系爭租賃關係存續中，再審原告
      在96年3月26日將系爭不動產出售予訴外人朱祐宗，並於
      買賣契約書特約第1條中約定，「本件買賣標的物現出租
      與第三人丙○○承租使用並訂有租賃契約在案，其契約條
      件詳如另紙附件租賃契約書影本記載，甲方願依原契約條
      件繼續出租，租金自民國96年6月1日起由甲方收取，押租
      金新台幣壹拾萬元正雙方同意由買賣價款內扣除」等語，
      足見再審原告在訂約時，已告知訴外人朱祐宗系爭不動產
      已出租再審被告之情事，且自96年6月1日起租金由朱祐宗
      收取，再審被告所給付之押租金10萬元正已由朱祐宗應付
      再審原告之買賣價金內扣除，俟租期屆滿後再由朱祐宗將
      押租金10萬元返還再審被告。
（二）按有下列各款情形之一者，得以再審之訴對於確定終局判
      決聲明不服。十三、當事人發現未經斟酌之證物或得使用
      該證物者。但以如經斟酌可受較有利益之裁判者為限。再
      審之訴，應於三十日之不變期間內提起。前項期間，自判
      決確定時起算，判決於送達前確定者，自送達時起算；其
      再審之理由發生或知悉在後者，均自知悉時起算。民事訴
      訟法第496條第1項第13款、第500條第1項、第2項分別定
      有明文。訴外人朱祐宗於98年5月1日所交付再審被告丙○
      ○及訴外人趙志偉二人簽立之切結書，應可證明朱祐宗業
      已將丙○○在95年6月21日所給付再審原告之押租金10 萬
      元返還，故前揭切結書應屬前揭條款所稱「當事人發現未
      經斟酌之證物或得使用該證物者」，至為明顯，爰依民事
      訴訟法第496條第1項第13款及第521條第2項前段之規定提
      起本件再審之訴。並聲明：(一)原確定支付命令廢棄；(
      二)再審被告之訴駁回。
三、法院之判斷
（一）按債務人對於支付命令未於法定期間合法提出異議者，支
      付命令與確定判決有同一之效力。前項支付命令有第496
      條第1項之情形者，得提起再審之訴，並以原支付命令之
      聲請，視為起訴，民事訴訟法第521條定有明文。次按再
      審之訴，應於30日之不變期間內提起。前項期間，自判決
      確定時起算，其再審之理由發生或知悉在後者，均自知悉
      時起算，民事訴訟法500條第1項、第2項亦有明定。查本
      院於97年11月19日所核發之97年度司促字第41999號支付
      命令，於97年11月21日送達於再審原告甲○○，於97年12
      月31日送達於再審原告乙○○，並於98年1月20日確定，
      此有送達證書附於支付命令聲請卷可參，並經本院依職權
      調閱上開卷宗核閱屬實。本件再審原告以其於98年5月1日
      收受訴外人朱祐宗所交付之切結書 (再審被告與訴外人趙
      志偉所開立之切結書，含附件面額5萬元支票2紙，表明再
      審被告與訴外人趙志偉向訴外人朱祐宗所承租台中縣大雅
      鄉○○路○段121號房屋業已返還訴外人朱祐宗，訴外人朱
      祐宗並已將該屋之押租金10萬元返還再審被告與訴外人趙
      志偉)，係屬「當事人發現未經斟酌之證物或得使用該證
      物該證物」者，且再審原告知悉前揭再審理由未逾30日，
      有該切結書章在卷可稽。是再審原告於98年5月7日提起本
      件再審之訴，亦有本院收文章所蓋之日期在卷可憑，其提
      起本件再審之訴顯未逾30日之不變期間，合先敘明。
（二）按最高法院二十九年度上字第一○○五號判例：「民事訴
      訟法第四百九十二條第一項第十一款（現行法第四百九十
      六條第一項第十三款）所謂當事人發見未經斟酌之證物，
      係指前訴訟程序事實審之言詞辯論終結前已存在之證物，
      因當事人不知有此，致未經斟酌，現始知之者而言。若在
      前訴訟程序事實審言詞辯論終結前，尚未存在之證物，本
      無所謂發見，自不得以之為再審理由。」乃為促使當事人
      在前訴訟程序事實審言詞辯論終結前，將已存在並已知悉
      而得提出之證物全部提出，以防止當事人於判決發生既判
      力後，濫行提起再審之訴，而維持確定裁判之安定性，與
      憲法並無牴觸。司法院大法官會議釋字第355號解釋文著
      有明文。次按支付命令之聲請，除應表明當事人及法院外
      ，衹須表明請求之標的並其數量及請求之原因、事實，以
      及應發支付命令之陳述，此觀民事訴訟法第511條之規定
      自明。因債務人依同法第516條對支付命令得不附理由提
      出異議，故債權人在督促程序就其所主張之事實毋庸舉證
      ，其債權憑證之有無，與應否許可發支付命令無關。再抗
      告人以債權憑證有偽造情事為理由，對於依督促程序而發
      之支付命令及假執行裁定聲請再審，核與民事訴訟法第
      496條第1項第9款之規定尚有未合（最高法院61年台抗字
      第407號判例意旨參照）。是支付命令法院僅係就債權人
      請求之事項及所提出之書證為形式上之審查，與判決之行
      言詞辯論程序須為實質上審查有別。揆諸前開說明，民事
      訴訟法第496條第1項第13款規定之再審事由，係以前訴訟
      程序事實審言詞辯論終結前已存在而未經斟酌之證物或得
      使用之證物為限，則系爭支付命令之核發未經言詞辯論之
      實質審理程序，性質上自無適用該款再審之餘地。準此，
      再審原告據以提起再審之訴，為無理由。
四、綜上所述，再審原告主張系爭確定支付命令有前開再審事由
    ，指摘原確定支付命令不當，求予廢棄改判，顯無理由，爰
    依民事訴訟法第502條第2項之規定，本件不經言詞辯論，逕
    予判決駁回。
五、據上論結，再審原告之訴顯無理由，依民事訴訟法第502條
    第2項、第78條，判決如主文。
中    華    民    國    98    年    5     月    21    日
                  民事第一庭    法  官  陳學德
以上正本係照原本作成
如對本判決上訴，須於判決送達後20日內向本院提出上訴狀。
中    華    民    國    98    年    5     月    21    日
                                書記官


司法院資訊處製作；財團法人民間司法改革基金會備份。
